臺灣花蓮地方法院刑事判決　　　　　　　 94年度花訴字第8號
公　訴　人　臺灣花蓮地方法院檢察署檢察官
被　　　告　丙○○
上列被告因妨害自由案件，經檢察官聲請以簡易處刑判決（93年
度發查偵字第600號），本院認為有刑事訴訟法第451條之1第4項
但書所定的之情形，應適用通常訴訟程序判決如下：
    主  文
丙○○無罪。
    理  由
一、聲請簡易判決處刑書的大意為：被告丙○○基於妨害他人自
    由之犯意，於民國93年1月3日上午 8時許，在花蓮縣花蓮市
    ○○路6號3 樓之3（起訴書誤載為3樓之1）住處，因細故將
    大門鎖上，並擋住大門，強令甲○○留置屋內，以此種方法
    剝奪甲○○之行動自由，嗣因甲○○見狀，欲由窗戶離開，
    不慎墜樓，始為警查悉上情，因而認為被告丙○○涉犯有刑
    法第302條的妨害自由罪嫌。
二、按犯罪事實應依證據認定之，無證據不得認定犯罪事實；又
    不能證明被告犯罪者，應諭知無罪之判決，刑事訴訟法第15
    4條第2項、第301條第1項分別定有明文。而「告訴人之告訴
    ，係以使被告受刑事訴追為目的，是其陳述是否與事實相符
    ，仍應調查其他證據以資審認」，「被害人之陳述如無瑕疵
    ，且就其他方面調查又與事實相符，固足採為科刑之基礎，
    倘其陳述尚有瑕疵，則在未究明前，遽採為論罪科刑之根據
    ，即難認為適法」，最高法院52年台上字第1300號及61年台
    上字第3099號判例著有上述的見解可以參照。至所謂被害人
    之陳述無瑕疵，是指被害人所為不利被告的陳述，與社會上
    一般生活經驗或卷存的其他客觀事實並無矛盾而言，有不合
    於此，即不能以被害人之陳述作為論斷的證據。
三、本件檢察官認為被告涉犯上述罪嫌，是以告訴人甲○○的指
    述，以及卷附之診斷證明書，作為起訴的主要依據，但是訊
    據被告丙○○堅決否認上述犯行，辯稱：當時他和甲○○是
    同居在該處的男女朋友，約案發當天凌晨，甲○○打電話說
    她出車禍，他就去車禍現場送甲○○就醫，並在醫院裡照顧
    甲○○一整夜，早上約七、八點可以出院時，他就載甲○○
    回家，兩人因為他在外面有沒有其他女人一事發生爭執，後
    來因為在醫院一晚上都沒睡，他就跟甲○○說很累，不要吵
    了，他就進入浴室洗澡，結果就聽到碰的一聲，甲○○就掉
    下樓去了，他並沒有妨害甲○○自由，強令甲○○留在該住
    所，而且該處大門根本無法反鎖等語。
四、經本院查證的結果：
（一）93年1月3日凌晨甲○○因車禍至門諾醫院急診，被告經通
      知後即趕至醫院照顧，並於當日早上約 7時許，與甲○○
      二人一同出院返回上述花蓮市○○路 6號3樓之3處所，嗣
      於同日早上約 8時許，甲○○即從該處窗台墜樓受傷的事
      實，除據被告坦白承認外，並經證人即告訴人甲○○證述
      詳盡，且有診斷證明書二紙在卷可按，先予敘明。
（二）證人即告訴人甲○○雖指述被告在上述時間、地點對其有
      妨害自由的犯行，然徵之其就關鍵之爭點即被告係如何妨
      害其自由乙節，於警詢中原指述稱：她於93年1月3日（筆
      錄誤載為1月7日）七時許，在門諾醫院急診室門口要出院
      時，是要自行離去不想去被告家，但被告就雙手強拉她上
      車載往被告家，她當時覺得很無助丟臉所以沒呼救，到了
      被告住處，被告是以將門反鎖不讓她離開該住處的方式妨
      害她的自由，她見該處窗戶可以離開，所以她就跳窗離開
      等語等語（詳警卷第 5頁），於93年9月9日偵查中則改口
      指稱：她當時和被告是男女朋友關係，被告要她一起回家
      ，她才會和被告一起進入上址，結果她要離開時，被告不
      讓她離開，就發生爭執，後來她就跳窗等語（詳發查卷第
      3頁、第4頁），復於94年 4月20日偵查時稱：當天被告到
      醫院後，她要出院回北濱街住處休息，坐上被告的車後才
      發現車行路線不同，被告是載她去被告中興路住處，她不
      肯，二人就發生爭執，被告後來將她強拉進屋，她半推半
      就進屋後被告還是不讓她離去，她確定無法離開才會想從
      窗戶爬出去，她在爬窗戶時被告一直在客廳大門口，沒有
      去廁所等語（詳偵卷第13頁、第14頁）；於本院審理時又
      改稱：當天被告好心把她從門諾醫院接回去，在車上她有
      表示要回家，但被告都不吭聲，在中間她還想跳車並呼救
      ，但是身體很虛弱無法跳車，後來被告還將她強拉下車拉
      進被告住處，她要開門離開，被告都一直不讓她離開，把
      門反鎖還站在門口不讓她走，後來她趁被告到洗手間拿衛
      生紙擤鼻涕時，就從窗戶走，那時她不從大門逃出去是因
      為大門都被被告反扣，所以只好從窗戶走等語（詳本院卷
      第72頁、第73頁），其前後所述實有多處矛盾不符之處。
      而且其於警詢、偵查及本院審理時，對於當時與被告二人
      之關係是否為男女朋友、是否同居於上址、自門諾醫院出
      院時被告有無以強制力將其載往上址、該處大門可否反鎖
      、選擇自窗戶離開時被告究係正擋住大門，還是在洗手間
      內等情之證述內容，亦前後矛盾不一（詳警卷第5 頁、發
      查卷第3頁、第4頁、偵卷第13頁、第14頁、本院卷第54頁
      、第72頁至第77頁），顯見甲○○之指證，實有多處瑕疵
      難以採信之處。
（三）又經本院至上址現場履勘的結果，該住處大門入口門鎖，
      可輕易由門內轉動打開，無法反鎖，另窗戶窗台平滑，並
      無可供攀緣之設施等情，此有勘驗筆錄及照片在卷可查（
      詳本院卷第14頁至第20頁），是告訴人甲○○稱被告將大
      門該處反鎖、她決定爬窗戶走等語，亦與實情不符，不足
      採信。
（四）再參酌告訴人甲○○迭指稱當時被告時常毆打她，花蓮縣
      警察局花蓮分局（下簡稱花蓮分局）及該分局美崙派出所
      都有報案紀錄等語，核與花蓮分局函覆稱該分局及美崙派
      出所均未受理過甲○○遭傷害之案件記錄等情不符，此有
      花蓮分局花市警刑字第0943003674號函文一紙在卷可查。
      且甲○○又未能就為何遲至案發後九個月，才決定提出告
      訴之疑點作合理說明，綜上所述，本院認為告訴人甲○○
      對被告妨害自由之指訴，實有太多矛盾瑕疵，應該還要有
      其他證據的佐證，才能認定被告犯罪，以免冤枉被告。
五、基於以上的說明，本院實在無法僅以告訴人有瑕疵的指訴就
    認定被告有妨害自由的犯行，此外，也沒有查到其他積極的
    證據能夠證明被告犯罪，被告上述之辯解應可採信，因此，
    依照前面所列舉法條以及判例意旨的說明，在沒有其他證據
    可以證明被告確實有妨害自由之犯行的情況下，依照「罪疑
    唯輕」的法理，應認為被告的犯罪行為不能證明，而依法諭
    知無罪之判決。
據上論斷，應依刑事訴訟法第452條、第301條第1項，判決如主文
。
本案經檢察官乙○○到庭執行職務。
中　　華　　民　　國　　94　　年　　10  　月　 　5　 　日
　　　　　　　　　      臺灣花蓮地方法院刑事第一庭
                                審判長法官  張健河
                                法      官  吳韻馨
                                法      官  陳雅敏
上列正本證明與原本無異。
如對本判決不服，應於送達後10日內，向本院提出上訴狀。（應
抄附繕本）
　　　　　　　　　　　　　　　    　書記官
中　　華　　民　　國　　94　　年　　10    月　 　7　 　日
